臺灣苗栗地方法院刑事裁定　　　　　　 100年度撤緩字第14號
聲　請　人　臺灣苗栗地方法院檢察署檢察官
受　刑　人　邱銘顯
上列聲請人因受刑人因犯偽造有價證券案件（臺灣苗栗地方法院
98年度訴字第850 號），聲請撤銷緩刑之宣告（100 年度執聲乙
字第198號、99年度執他字第192號），本院裁定如下：
    主  文
聲請駁回。
    理  由
一、聲請意旨略稱：受刑人邱銘顯因犯偽造有價證券案件，前經
    本院於以98年度訴字第850 號（偵查案號：臺灣苗栗地方法
    院檢察署98年度偵字第4257號）判處有期徒刑1 年10月，緩
    刑5 年，並於99年3 月4 日確定在案。乃於緩刑期前即97年
    5 月17日更犯偽造文書罪，經本院於99年10月7 日以99年度
    訴字第477 號判處有期徒刑3 月，後上訴臺灣高等法院臺中
    分院以99年度上訴字第2194號駁回上訴，於100 年1 月14日
    確定。查受刑人邱銘顯身為警務人員，不思潔身自愛，屢犯
    詐欺等罪，核該受刑人所為，已合於刑法第75條之1 第1 項
    第1 款所定得撤銷緩刑宣告之原因，爰依刑事訴訟法第476
    條規定聲請撤銷等語。
二、按受緩刑之宣告，於緩刑前因故意犯他罪，而在緩刑期內受
    6 月以下有期徒刑、拘役或罰金之宣告確定，足認原宣告之
    緩刑難收其預期效果，而有執行刑罰之必要者，得撤銷其宣
    告，刑法第75條之1 第1 項第1 款固定有明文，然考其立法
    理由為：「現行關於緩刑前或緩刑期間故意犯他罪，而在緩
    刑期內受得易科罰金之有期徒刑之宣告者，列為應撤銷緩刑
    之事由，因認過於嚴苛，而排除第75條應撤銷緩刑之事由，
    移列至得撤銷緩刑事由，俾使法官依被告再犯情節，而裁量
    是否撤銷先前緩刑之宣告；其次，如有前開事由，但判決宣
    告拘役、罰金時，可見行為人仍未見悔悟，有列為得撤銷緩
    刑之事由，以資彈性適用，爰於第1 項第1 款、第2 款增訂
    之」。蓋以刑法緩刑制度係為促進惡性輕微之被告或偶發犯
    、初犯利於改過自新而設，故本條採用裁量撤銷主義，賦予
    法院撤銷與否之權限，特於第1 項規定實質要件為「足認原
    宣告之緩刑難收其預期效果，而有執行刑罰之必要」，供作
    審認之標準。亦即於「得」撤銷緩刑之情形，除具備「於緩
    刑前因故意犯他罪，而在緩刑期內受6 月以下有期徒刑、拘
    役或罰金之宣告確定」事由外，法官應依職權本於合目的性
    之裁量，妥適審酌被告所犯前後數罪間，關於法益侵害之性
    質、再犯之原因、違反法規範之情節是否重大、被告主觀犯
    意所顯現之惡性及其反社會性等情，是否已使前案原為促使
    惡性輕微之被告或偶發犯、初犯改過自新而宣告之緩刑，已
    難收其預期之效果，而確有執行刑罰之必要；此與刑法第75
    條第1 項所定2 款要件有一具備，即毋庸再行審酌其他情狀
    ，應逕予撤銷緩刑之情形不同，合先敘明。
三、經查：
   （一）本件受刑人邱銘顯因犯偽造有價證券等案件（下稱：
         前案），前經本院於以98年度訴字第850 號（偵查案
         號：臺灣苗栗地方法院檢察署98年度偵字第4257號）
         判處有期徒刑1 年10月，緩刑5 年，並於99年3 月4
         日確定在案。乃於緩刑期前即97年5 月17日更犯偽造
         文書等案件（下稱：後案），經本院於99年10月7 日
         以99年度訴字第477 號判處有期徒刑3 月，後檢察官
         上訴，經臺灣高等法院臺中分院以99年度上訴字第
         2194 號 駁回上訴，於100 年1 月14日確定等情，有
         上開判決書及臺灣高等法院被告前案紀錄表各1 份可
         稽。顯見受刑人緩刑前因故意犯他罪，而在緩刑期內
         受6 月以下有期徒刑之宣告無疑。然刑法緩刑制度係
         為促進惡性輕微之被告或偶發犯、初犯利於改過自新
         而設，且刑法第75條之1 又賦與法院裁量撤銷與否之
         權限，則受刑人雖合於同法條第1 項第1 款之情形，
         惟是否已足認原緩刑之宣告難收其預期效果，而有執
         行刑罰之必要，仍須視具體個案情形而定。
   （二）本件聲請書僅以受刑人於緩刑期前犯偽造文書罪，而
         受6 月以下有期徒刑之宣告確定，且身為警務人員，
         不思潔身自愛，屢犯詐欺等罪，合於刑法第75條之1
         第1 項第1 款所定得撤銷宣告之原因等語，然對於該
         受刑人如何符合刑法第75條之1 所定「足認原宣告之
         緩刑難收其預期效果，而有執行刑罰之必要」之實質
         要件，並未提出其他證據以供證明符合撤銷緩刑之實
         質要件，其遽以聲請撤銷上揭緩刑，自值斟酌。
   （三）受刑人所犯前、後2 案雖均有詐欺取財罪在內而侵害
         他人財產法益之故意犯罪，罪質相當，然其於緩刑前
         所犯後案之犯罪時間（即97年5 月17日），乃係在其
         所犯前案起訴（即98年11月6 日）及判決確定（即99
         年3 月4 日）之前，則後案並非於前案偵審程序中再
         犯，其惡性及再犯性自較於前案偵審程序中再犯者為
         低，且其既非在前案判決確定之後又明知故犯，則難
         認其主觀上確有「無視於法院判決宣告緩刑之懲儆」
         之漠視態度，是實難僅憑受刑人於前案緩刑宣告前另
         犯後案之詐欺取財等犯行，即遽謂已達無從期待其能
         悔改警惕，而有一再危害社會疑慮之嚴重程度。而受
         刑人於前案受緩刑宣告後，除前開於緩刑前所犯，於
         緩刑期內受6 月以下有期徒刑宣告之後案外，並無再
         因其他犯罪受有期徒刑以上之宣告，難認其存有高度
         之法敵對意識而一再犯案，尚不足以證明受刑人發生
         在前之詐欺取財行為對諭知在後之緩刑宣告有何「難
         收其預期效果，而有撤銷緩刑宣告、執行刑罰之必要
         」之情形。
   （四）另審酌受刑人所犯後案詐欺取財案件之犯罪事實，係
         以苗栗縣警察局局長室之名義向被害謊稱人購買價值
         1 萬元之茶葉，而於收受該茶葉後遲未匯款，經原判
         決斟酌受刑人犯後坦承犯行，且償還被害人6 千元等
         情狀，犯後態度尚稱良好，兼衡其犯罪之動機、目的
         、手段尚屬和平、犯罪所得非多，及其生活狀況、智
         識程度等一切情狀後，亦僅宣告有期徒刑3 月之輕刑
         ，而臺灣高等法院臺中分院駁回檢察官上訴之判決中
         ，亦認受刑人已全部清償被害人所受損失，及上揭情
         狀，且犯罪情節僅係詐騙購買1 萬元之茶葉，況事後
         已有償還等情，認原判決量刑相當，顯見受刑人後案
         之犯罪情節及惡性尚非重大，是實難以受刑人於緩刑
         前所為之詐欺犯行，即遽認已達無從期待其能悔改警
         惕，而有一再危害社會疑慮之嚴重程度。
   （五）復以受刑人所犯前案亦係經原判決斟酌其犯罪動機、
         目的、手段、偽造本票之票面金額、對被害人之危害
         程度，且其於審理時亦已與被害人達成和解並賠償被
         害人所受一切損害等情狀，而量處有期徒刑1 年10月
         之刑，並宣告緩刑5 年，則前案所犯情節、量刑均較
         僅判處有期徒刑3 月此輕刑之後案重，經前案原判決
         審酌上揭情節後，尚給予受刑人緩刑之機會，而後案
         既非於前案判決後復明知故犯，則應無悖於法院宣告
         緩刑之立意，且其犯罪情節亦尚不足以據為認定前案
         宣告緩刑之基礎已不復存在，則雖受刑人先前所為後
         案之犯罪行為係於緩刑期間受法院判決有罪確定，然
         其刑度既僅為有期徒刑3 月、情節亦非嚴重，則若僅
         以此3 月有期徒刑之輕刑為原因，即率爾撤銷前案承
         審法院經衡量後所給予受刑人緩刑機會之決定，難謂
         無失之苛刻、輕重失衡之虞。再者，受刑人所犯後案
         之詐欺犯行業經本院判處有期徒刑3 月確定，諒該刑
         之宣告及執行，應足以警惕受刑人，並有一定之矯正
         效果，仍可期待受刑人得藉由前案緩刑之宣告，促使
         其知所警惕，端正品行，若再撤銷其所犯前案之緩刑
         ，則顯然過苛。
   （六）此外，復無其他具體事證足資認定受刑人有何前所宣
         告之緩刑難收預期效果，而有執行刑罰之必要，自難
         僅因受刑人於緩刑前更犯罪，即認一律得撤銷緩刑，
         否則前開立法本旨將意義盡失，亦不免與刑法第75條
         失其分際界限，亦與緩刑之目的乃避免短期自由刑之
         弊，並給予受刑人自新機會未盡相符。從而，聲請人
         執此聲請撤銷受刑人前案之緩刑即非有據，本件聲請
         為無理由，應予駁回。
四、依刑事訴訟法第476條裁定如主文。
中    華    民    國  100     年    4     月    29    日
                  刑事第一庭    法  官  周靜妮
以上正本與原本無異
如不服本裁定應於送達後5日內向本院提出抗告狀
                                書記官  巫  穎
中    華    民    國  100     年    4     月    29    日